臺灣高等法院臺中分院刑事判決
110年度侵上訴字第114號

上  訴  人  臺灣臺中地方檢察署檢察官
上  訴  人  
即  被  告  陸嘉誠
選任辯護人  賴承恩律師
            蘇文俊律師
上列上訴人因妨害性自主罪案件，不服臺灣臺中地方法院109年
度侵訴字第90號中華民國110年8月25日第一審判決（起訴案號：
臺灣臺中地方檢察署108年度偵字第27020號），提起上訴，本院
判決如下：
    主  文
原判決撤銷。
陸嘉誠犯強制性交罪，共貳罪，各處有期徒刑壹年玖月。應執行
有期徒刑貳年。緩刑伍年，緩刑期間付保護管束，並應於緩刑期
內向指定之政府機關、政府機構、行政法人、社區或其他符合公
益目的之機構或團體提供壹佰陸拾小時之義務勞務，及接受受理
執行之地方檢察署所舉辦之法治教育陸場次。
    犯罪事實
一、陸嘉誠於民國108年4月間某日，租屋在臺中市沙鹿區（真實
    地址詳卷），在社群網站「DCARD」論壇校板刊登徵室友之
    廣告，代號AB000-A108326號之甲男（年籍詳卷，下稱甲男
    ）見此廣告後，透過該論壇、通訊軟體LINE與陸嘉誠聯絡後
    ，於同年6月23日搬入上址與陸嘉誠同住該套房。詎料，陸
    嘉誠竟基於乘機猥褻、乘機性交之犯意，於同年7月15至19
    日間凌晨某時，先後2次趁甲男睡覺不知抗拒之際，將甲男
    褲子脫去，鑽入甲男之棉被內，以手撫弄甲男之生殖器後，
    再將甲男之生殖器含入其口中為口交行為，嗣甲男驚醒後，
    乃側身轉向牆壁而表達拒絕之意，陸嘉誠明知甲男此際應已
    清醒、且前開舉動即表示不欲與之為性交行為之意，乃將乘
    機性交之犯意提升為強制性交之犯意，違反甲男之意願，而
    強行將甲男轉回正面接續對甲男為口交行為，至甲男射精為
    止。108年7月底，甲男無法忍受陸嘉誠上開行為，因此報警
    ，經警循線查悉上情。
二、案經甲男訴由臺中市政府警察局清水分局報告臺灣臺中地方
    檢察署檢察官偵查起訴。
    理  由
壹、證據能力部分
一、被告以外之人於審判外之言詞或書面陳述，除法律有規定者
    外，不得作為證據；被告以外之人於檢察事務官、司法警察
    官或司法警察調查中所為之陳述，與審判中不符時，其先前
    之陳述具有較可信之特別情況，且為證明犯罪事實存否所必
    要者，得為證據，刑事訴訟法第159條第1項、第159條之2分
    別定有明文。依此規定，被告以外之人於檢察事務官、司法
    警察官或司法警察調查中所為之供述，原屬該等之人於審判
    外之言詞或書面陳述，於有前揭第159條之2或其他法律例外
    規定之情形，始得採為證據。經查，證人蘇○○、陳○○、乙○○
    於警詢所為之陳述，上訴人即被告陸嘉誠（下稱被告）及其
    辯護人於本院準備程序時爭執其證據能力（參本院卷第92、
    97頁），經核此部分證言並無刑事訴訟法第159條之2之情形
    ，亦不符合同法第159條之3、第159條之5之規定，應無證據
    能力。
二、被告以外之人於審判外之言詞或書面陳述，除法律有規定者
    外，不得作為證據。當事人、代理人或辯護人於法院調查證
    據時，知有第159條第1項不得為證據之情形，而未於言詞辯
    論終結前聲明異議者，視為有前項之同意，刑事訴訟法第15
    9條第1項、第159條之5第2項分別定有明文。查被告及其辯
    護人主張除上開傳聞證據應予排除外，對於本案其他認定犯
    罪事實依據之各項傳聞證據，未於言詞辯論終結前聲明異議
    ，本院審酌證據作成時之情況，核無違法取證或其他瑕疵，
    認為以之作為證據為適當，應有證據能力。
三、按通訊軟體（LINE、WHATSAPP、FACEBOOK等）之對話內容，
    乃利用電信設備發送、儲存及接收之文字、圖像或訊息之電
    磁紀錄，倘其取得非經監察，而係由通訊之一方提出者，即
    不涉「通訊監察」之範疇，並不適用通訊保障及監察法第5
    條所定法定程序相關之規定，應予釐清。至通訊軟體所留存
    歷史對話之電磁紀錄，係以科學通訊原理之作用產生，呈現
    對話內容之畫面再經翻拍成照片，或轉成譯文書面，即學理
    上所稱之「派生證據」，具有可接近性（易讀、易懂），其
    真實性無虞時，對於事實之還原，較諸證人事後根據其體驗
    所為之供述，因受限於個人記憶、認知、表達能力及意願等
    ，難免有錯漏之虞者，應屬優勢證據，而具較高之證據價值
    ，自得作為證據，原審倘依法定之證據方法（通常為文書）
    於審判程序依法踐行調查證據，本於直接審理之心證，採為
    認定事實存否之基礎，自合於證據法則(最高法院110年台上
    字第4058號判決意旨參照）。本件辯護人雖以甲男提出與被
    告之LINE對話紀錄截圖並無前後文，不具有連續性，而認此
    部分不具有證據能力。然觀諸甲男提出之LINE對話紀錄截圖
    可知（參警卷第19頁），甲男之前係與被告談論打工事宜，
    而後於該日甲男主動提及搬離該處之原因，始開始有關於本
    案之對話，顯見甲男提出之對話紀錄，已就討論與本案相關
    部分，完整提出而具有連續性。且被告已坦承上開對話紀錄
    確係其與甲男間之對話（見本院卷第188頁），證人甲男亦
    明確指證上開對話紀錄確為其與被告之對話(見本院卷第195
    、216、217頁），復經證人乙○○於本院審理時到庭結證稱：
    108年8月1日我跟甲男一起去報警，然後警察就有問說有沒
    有證據，我們就想說因為那一天剛好是甲男要搬走了，我就
    回甲男家，然後幫甲男搬家，順便蒐證，之前甲男有傳訊息
    問被告，但是被告沒有回訊息，所以回甲男住處在整理的時
    候，當時我跟甲男、被告都在同一個房間裡，甲男就叫被告
    當場回他訊息，那時候被告在玩遊戲，他就說好，等他一下
    ，他就回了警卷第19頁所示「肉慾太重了拍謝就是會對男女
    都很好奇但是只是玩玩而已」、「對不起」、「讓你有不好
    的感覺」這幾條訊息等語（見本院卷第223至225頁），足認
    上開LINE對話紀錄截圖之真實性與正確性已足獲得確保，且
    此部分已經經本院行直接審理，亦已保障上訴人之防禦權，
    自有證據能力。
四、本案判決以下引用之其餘非供述證據，並無刑事訴訟法第15
    9條第1項規定傳聞法則之適用，經本院審理時依法踐行調查
    證據程序，與本案待證事實具有自然之關聯性，且無證據證
    明係公務員違法取得之物，依法自得作為證據。
貳、認定犯罪事實所憑之證據及理由
一、上開犯罪事實，業據被告於本院審理時坦承不諱（見本院卷
    第186至188頁），核與證人甲男於警詢、原審及本院審理時
    證述之情節大致相符（見警卷第9至15頁，原審卷第118至13
    3頁，本院卷第191至219頁），復有音樂學院租屋收據及甲
    男繪製之案發現場相關位置圖在卷可稽（參警卷第21、23頁
    ）。且觀諸甲男提出與乙○○、陳○○之對話紀錄，均有提及被
    告撫摸甲男乙情，有對話紀錄可佐（參核退卷第33至37頁）
    ；另甲男提出與被告之對話紀錄，甲男曾詢問被告「其實我
    搬走真正的原因是因為你常常在晚上會碰我下面有時還脫我
    褲子用嘴巴弄我真的很不喜歡但我自己實在不太敢講...因
    為住一起又講那些但我現在要搬走了可以問你為什麼要這樣
    做嗎」等語，而被告回以「肉慾太重了拍謝就是會對男女都
    很好奇但是只是玩玩而已」、「對不起」、「讓你有不好的
    感覺」等語，亦有對話紀錄可稽（參警卷第19頁），揆諸前
    揭對話內容，被告不僅未否認其對甲男撫摸下體、口交等節
    ，反而向甲男承認其肉慾太重，對男女都好奇，並向甲男道
    歉，已堪認證人甲男證述之內容可以採信，是被告上開任意
    性自白應與事實相符。
二、且經國防醫學院三軍總醫院北投分院對於甲男進行心理衡鑑
    ，結果略以：1.⑴因個案（甲男）持續出現不斷發生，不由
    自主和侵入性地被創傷事件的痛苦回憶苦惱著。且不斷出現
    惱人的夢，夢的內容和情緒與創傷事件相關。以及出現解離
    反應。當接觸到內在或外在象徵或與創傷事件相似的暗示時
    ，會產生強烈或延長的心理苦惱。對於內在或外在象徵或與
    創傷事件相似的暗示時，會產生明顯生理反應。會避開或努
    力逃避與創傷事件相關的痛苦記憶，思緒或感覺。會對事件
    的起因和結果，有持續扭曲的認知，導致會責怪自己。會對
    於參與重要活動的興趣或參與明顯降低。且於創傷事件後持
    續出現過度警覺，注意力不集中，睡眠困擾。且上述症狀持
    續超過一個月，並引起個案社交和學業領域功能減損。⑵綜
    合上述判定個案目前精神症狀有符合創傷後壓力症候群之診
    斷。2.⑴被害人（甲男）出現創傷後壓力症候群相關症狀與
    此案件有時序性相關。個案於此案件發生前未出現任何相關
    精神症狀；個案於此案件發生後才開始出現創傷後壓力症候
    群相關症狀，以及明顯社會功能退化。且於此案件發生後，
    個案也未遭遇其他具威脅性死亡或重傷或性暴力事件。⑵被
    害人（甲男）創傷後壓力症候群與此案件有精神症狀內容相
    關。個案核心精神症狀中的回憶重現（flashback）畫面內
    容即為加害人（被告）對個案的口交畫面。⑶但因創傷後壓
    力症候群為多成因疾病，且與生物、心理、社會層面均有相
    關性。因此並無法單獨於司法鑑定中評估出創傷後壓力症候
    群原因為何。僅能釐清此案件與創傷後壓力症候群之間是否
    有相關性。因此綜合上述原因，僅能說明此案件與創傷後壓
    力症候群之間有相關性等語，有國防醫學院三軍總醫院北投
    分院110年05月07日三投行政字第1100025555號函暨三軍總
    醫院北投分院精神鑑定報告書附卷可稽（參原審卷第193至2
    02頁）。堪認經上開醫院專業之精神科醫師依其專業評估診
    斷結果，甲男情緒具有顯著創傷後壓力症候群相關症狀，且
    依其時序性及精神症狀內容均與本案之發生具有關連性。又
    參諸甲男於本案發生後，因身心受創，於108年10月23至109
    年6月15日持續至弘光科技大學諮商輔導中心進行諮商輔導1
    8次，而依據該校心理師許雅貞出具之學生晤談摘要（見原
    審卷第107頁），顯示甲男於晤談過程中，每提及事件發生
    經過，就會出現搓手、手部顫抖、坐立難安呼吸急促等現象
    ，而無法繼續進行討論，且對於人生感到焦慮及害怕，心理
    師乃建議其尋求身心科醫師協助，以評估是否符合精神疾病
    症狀等情；嗣甲男因焦慮症、創傷後壓力症候群，自109年6
    月20至同年12月16日持續至精神科看診，有陳信任精神科診
    所出具之診斷證明書1份附卷可按（見原審卷第111頁）；並
    於109年8月間向弘光科技大學提出休學聲請，有休學聲請書
    1份存卷可參（見原審卷第109至110頁）。足徵甲男於案發
    後未久之108年10月間，即已開始接受心理諮商輔導，經輔
    導18次後仍未見好轉，且因心理師認為其有出現精神疾病症
    狀乃建議其尋求精神科醫師協助，之後甲男乃前往精神科就
    診並申請休學，從事件發生時序及緊接程度觀察，更堪認甲
    男之創傷後壓力症候群與遭被告性侵害兩者間，應具有前因
    後果之緊密關聯性。辯護意旨徒以鑑定時間與本案發生間隔
    長達一年半，不無可能遭其他因素影響甲男之精神、心理狀
    況，而認上開鑑定結果不足採乙節，顯乏依據。
三、辯護意旨雖認本案除證人甲男之指證外，並無其他補強證據
    可資證明，且證人甲男之證述內容有前後不一之情形，尚難
    憑採等語。惟查被告對於本案犯行已經坦承不諱，已堪認證
    人甲男所證屬實，業如前述。且所謂補強證據，係指與待證
    事實具有相當程度關聯性之證據，且並非以證明犯罪構成要
    件之全部事實為必要，倘得以佐證供述人所陳述之事實非屬
    虛構，足資保障其所陳事實之真實性，即為已足。查甲男提
    出與乙○○、陳○○之對話紀錄均有提及被告對其撫摸一事，雖
    未提及口交等節，然已證明證人甲男於案發後確有求助或將
    此事告知其友人，所述非虛；至甲男與乙○○、陳○○之對話紀
    錄中（見核退卷第33至37頁），甲男固然僅提及「被摸」、
    「他會趁我睡覺時抱我」、「被騷擾」、「沒啦他現在還沒
    有得逞我就已經把他手撥開了」等語，而未詳述其遭到性侵
    害之過程，惟衡情一般性侵害被害人除身心嚴重受創外，亦
    處於屈辱、難堪之窘境，甲男對外尋求協助，對於過程有所
    保留、遮掩，避免將其置放於記憶深處、不願輕易觸及之難
    堪無助情境逐一提取，以免自己遭受二度傷害及困窘之狀態
    ，尚非難以想像，此觀諸證人甲男於本院審理時證述：我跟
    乙○○、陳○○說的都有點保留，是因為覺得很丟臉，難以啟齒
    等語自明（見本院卷第216頁），是以此部分證據自足以補
    強證人甲男之證述。又同一待證事實之供述證據有部分前後
    不符，或相互間有所歧異時，究竟何者為可採，事實審法院
    非不可基於經驗法則，斟酌其他卷證資料，本其自由心證，
    作合理之比較，若所述基本事實與真實性無礙，復有佐證可
    供審酌時，即非不得予以採信，非謂一有不符或矛盾，即認
    其全部均為不可採信。查本案證人甲男之證述固然有部分前
    後不一之情形，然此部分應係案發經過時間已久記憶落差所
    致，尚難僅憑此即遽認其所證不足採信。是以辯護意旨此部
    分之主張，尚難憑採。
四、辯護人又認甲男提出與被告之對話紀錄並無前後文，不具有
    連續性，尚難為不利於被告之認定乙節。然被告已坦承上開
    對話紀錄確係其與甲男間之對話（見本院卷第188頁），且
    觀諸甲男提出之對話紀錄截圖可知，甲男於關於本案案情對
    話之前係與被告談論其他事情，而後甲男主動提及搬離該處
    之原因，始開始有關於本案之對話，顯見甲男提出之對話紀
    錄，已就討論與本案相關部分，完整提出；況被告於日後已
    將相關訊息收回，亦有甲男提出之對話截圖可參（參原審卷
    第87頁），甲男是否能再提出相關訊息，已非其所能掌握，
    是辯護人上開抗辯，亦無法為被告有利之認定。
五、綜上，本案事證明確，被告犯行堪以認定，應依法論科。　
參、論罪科刑
一、按行為始於著手，故行為人於著手之際具有何種犯罪故意，
    原則上自應負該種犯罪故意之責任。惟行為人若在著手實行
    犯罪行為繼續中轉化（或變更）其犯意（即犯意之升高或降
    低），亦即就同一被害客體，轉化原來之犯意，改依其他犯
    意繼續實行犯罪行為，致其犯意轉化前後二階段所為，分別
    該當於不同構成要件之罪名，而發生此罪與彼罪之轉化，除
    另行起意者，應併合論罪外，其轉化犯意前後二階段所為仍
    應整體評價為一罪。是犯意如何，原則上以著手之際為準，
    惟其著手實行階段之犯意嗣後若有轉化為其他犯意而應被評
    價為一罪者，則應依吸收之法理，視其究屬犯意升高或降低
    而定其故意責任，犯意升高者，從新犯意；犯意降低者，從
    舊犯意（最高法院99年度台上字第3977號判決意旨參照）。
二、次按刑法第221條、第224條所定「其他違反其意願之方法」
    並不以類似同條項前段所列舉之強暴、脅迫、恐嚇或催眠術
    等方法為必要，祇要行為人主觀上具備侵害被害人性自主之
    行使、維護，以任何違反被害人意願之方法為性交、猥褻者
    ，均屬之，易言之，凡足以造成被害人性自主決定意願受妨
    害之任何手段，如施以詐術或出之宗教迷信等方法均與之相
    當（最高法院102年度台上字第2200號、101年度台上字第39
    73號判決意旨參照）。
三、查被告趁甲男睡覺不知抗拒之際，將甲男褲子脫去，鑽入甲
    男之棉被內，以手撫弄甲男之生殖器後，再將甲男之生殖器
    含入其口中為口交行為，嗣甲男驚醒後，乃側身轉向牆壁而
    表達拒絕之意，被告明知甲男此際應已清醒、且前開舉動即
    表示不欲與之為性交行為之意，仍強行將甲男轉回正面接續
    對甲男為口交行為，被告之犯意已升高為強制性交之犯意無
    疑；另被告所採用之手段尚未達強暴、脅迫、恐嚇等程度，
    然已明顯違反甲男之意願，且所為足以壓制甲男之性自主決
    定權至明，自屬「其他違反意願之方法」，被告所為屬強制
    性交行為無誤。是核被告先後2次所為，均係犯刑法第221條
    第1項之強制性交罪。被告對甲男為強制性交行為前，所為
    乘機猥褻、性交行為，均為強制性交之高度行為所吸收，不
    另論罪。至檢察官起訴意旨雖以被告係趁甲男睡覺不知抗拒
    之際為上開猥褻、性交行為，而認被告涉犯刑法第225條第1
    項之乘機性交罪嫌等語，惟查，被告於本院審理時坦承：當
    時甲男有用翻身的方式表達拒絕之意，我承認有違反甲男的
    意願等語（見本院卷第187、188頁），核與證人甲男於本院
    審理時明確證述：這兩次我醒來的時候，是發現他已經在棉
    被裡對我口交了，我都有用翻身貼牆的方式抵抗，但是他會
    把我扳回來，這已經違反我的意思了，被告應該知道我已經
    醒來了，因為我覺得從我的用力程度他應該知道我是不願意
    的等情相符（見本院卷第204至209頁），堪認被告所為應屬
    強制性交而非乘機性交，此部分之基本社會事實同一，並經
    本院於審理時告知被告亦可能係涉犯刑法第221條第1項之強
    制性交罪嫌等語（見本院卷第205頁），並由檢察官、被告
    及辯護人就變更後之罪名辯論，爰依法變更起訴法條。
四、被告上開2次強制性交行為，犯意各別，行為互殊，應予分
    論併罰。
五、刑法第59條所謂「犯罪之情狀」與刑法第57條所謂「一切情
    狀」云云，並非有截然不同之領域，於裁判上酌減其刑時，
    本應就犯罪一切情狀（包括刑法第57條所列舉之事項），予
    以全盤考量，審酌其犯罪有無可憫恕之事由，以為判斷，故
    適用刑法第59條酌量減輕其刑時，並不排除刑法第57條所列
    舉事由之審酌。又刑事審判旨在實現刑罰權之分配的正義，
    故法院對有罪被告之科刑，應符合罪刑相當之原則，使輕重
    得宜，罰當其罪，以契合社會之法律感情，此所以刑法第57
    條明定科刑時應審酌一切情狀，尤應注意該條所列10款事項
    以為科刑輕重之標準，並於同法第59條賦予法院（法官）以
    裁量權，如認犯罪之情狀可憫恕者，得酌量減輕其刑。本件
    被告對於甲男為強制性交犯行，對於甲男身心健康造成嚴重
    影響，然本院考量被告於本案行為時年僅20歲，年輕識淺，
    思慮欠周，其對甲男為本案性交行為時並無使用強暴、脅迫
    之方式，手段平和，犯後於本院審理時終能坦承犯行，並當
    庭對於甲男表達：對不起，經過那麼久，我才認罪，造成你
    不可挽回的創傷，我一開始不敢承認，是因為我很害怕，我
    也不敢跟家人說，是傳票寄到家裡，我家裡的人才知道，一
    直請你來作證，很對不起你，讓你一直回憶那些事情，我覺
    得如果這個事情發生在我身上，我一定也很痛苦，而且持續
    了那麼久等語，且已與甲男達成和解，並賠償甲男新臺幣（
    下同）50萬元完畢，此有臺灣臺中地方法院和解筆錄附卷可
    稽（見本院卷第259至260頁），堪認其深具悔意，犯後態度
    良好，甲男亦當庭表示願意給被告減刑之機會（見本院卷第
    189頁），是依其情節，在客觀上足以引起一般同情，而堪
    憫恕，參以其所犯強制性交罪之法定本刑為「3年以上10年
    以下有期徒刑」，倘科以該罪之法定最低度刑，猶嫌情輕法
    重，爰依刑法第59條規定酌減其刑。
肆、本院之判斷　　
一、原審法院以被告之罪證明確，予以論罪科刑，固非無見。惟
    查：⑴原判決就被告所為上開2次犯行，未變更檢察官起訴法
    條而論罪，即有未合。⑵被告於本院審理時已坦承犯行，並
    與告訴人甲男達成和解，賠償其損害完畢，甲男亦當庭表示
    同意讓被告減刑，且參照上開說明，本件有情輕法重之情形
    ，已如上述，原審未及審酌及此，未適用刑法第59條規定對
    於被告予以減刑，並將上開情狀據為量刑參考，顯有未洽。
    被告上訴意旨否認犯行（嗣於本院審理中已為認罪之陳述）
    ，及檢察官上訴意旨認原審量刑過輕，雖均無理由，惟原審
    判決既有前述微瑕，即屬無可維持，自應由本院予以撤銷改
    判。
二、爰以行為人之責任為基礎，審酌被告與甲男為室友，為滿足一己之私慾及好奇心，趁甲男熟睡不知抗拒之時，對甲男為猥褻、口交行為，迨甲男驚醒後竟進而違反甲男意願，而對於甲男為強制性交行為，致甲男身心承受極大壓力，所為應值非難，惟念及被告於本案行為時年僅20歲，年輕識淺、思慮欠周，並無任何前科，素行良好，其對甲男為本案性交行為時並無使用強暴、脅迫之方式，手段平和，犯後於本院審理時終能坦承犯行，並當庭對於甲男表達歉意，且已與甲男達成和解，並賠償甲男50萬元完畢，堪認其犯後態度良好，兼衡被告自述大學肄業之智識程度，從事餐飲業，月收入2萬7,500元，無未成年子女，無須扶養父母（參原審卷第242頁）等一切情狀，就其所犯各量處如主文欄第二項所示之刑。並審酌被告所犯各罪，時空相近、犯罪之手法與態樣相同，侵害法益相同，刑罰邊際效應隨刑期而遞減及行為人所生痛苦程度隨刑期而遞增之情形，行為人復歸社會之可能性等，並參諸刑法第51條第5款係採限制加重原則，而非累加原則之意旨，於宣告多數有期徒刑者，於各刑中之最長期以上，各刑合併之刑期以下為之，就被告所犯各罪，合併定有期徒刑2年。
三、至甲男雖表達不同意被告緩刑等語，惟按緩刑係附隨於有罪
    判決之非機構式刑事處遇，其主要目的在達成受有罪判決之
    人，在社會中重新社會化之人格重建功能。此所以緩刑宣告
    必須附帶宣告緩刑期間之意義所在。又行為經法院評價為不
    法之犯罪行為，且為刑罰科處之宣告後，究應否加以執行，
    乃刑罰如何實現之問題。依現代刑法之觀念，在刑罰制裁之
    實現上，宜採取多元而有彈性之因應方式，除經斟酌再三，
    認確無教化之可能，應予隔離之外，對於有教化、改善可能
    者，其刑罰執行與否，則應視刑罰對於行為人之作用而定。
    倘認有以監禁或治療謀求改善之必要，固須依其應受威嚇與
    矯治之程度，而分別施以不同之改善措施（入監服刑或在矯
    治機關接受治療）；反之，如認行為人對於社會規範之認知
    並無重大偏離，行為控制能力亦無異常，刑罰對其效用不大
    ，祇須為刑罰宣示之警示作用，即為已足，此時即非不得緩
    其刑之執行，並藉違反緩刑規定將入監執行之心理強制作用
    ，謀求行為人自發性之改善更新。而行為人是否有改善之可
    能性或執行之必要性，固係由法院為綜合之審酌考量，並就
    審酌考量所得而為預測性之判斷，但當有客觀情狀顯示預測
    有誤時，亦非全無補救之道，法院仍得在一定之條件下，撤
    銷緩刑（參刑法第75條、第75條之1），使行為人執行其應
    執行之刑，以符正義。由是觀之，法院是否宣告緩刑，有其
    自由裁量之職權，而基於尊重法院裁量之專屬性，對其裁量
    宜採取較低之審查密度，祇須行為人符合刑法第74條第1項
    所定之條件，法院即得宣告緩刑，與行為人犯罪情節是否重
    大，是否坦認犯行並賠償損失，並無絕對必然之關聯性（最
    高法院102年度台上字第4161號判決意旨參照）。查被告前
    未曾有任何犯罪科刑及執行前科，此有臺灣高等法院被告前
    案紀錄表在卷可稽，本院審酌被告於本院審理中已為認罪之
    陳述，與甲男達成和解，賠償甲男50萬元，並於審理時當庭
    向甲男表達歉意，終能知錯悔改，其因年輕視淺，一時失慮
    而偶罹刑章，然對於社會規範之認知尚無重大偏離，行為控
    制能力亦無異常，仍有教化、改善之可能，倘能藉由違反緩
    刑規定將入監執行之心理強制作用，應較直接令其入監執行
    更能謀求其自發性之改善。本院綜合上情，認被告經此偵、
    審程序及罪刑之宣告，應知所警惕，謹言慎行，因認其所受
    刑之宣告，以暫不執行為適當，爰依刑法第74條第1項第1款
    之規定，併予宣告緩刑5年，以啟自新。又為促使被告日後
    得以知曉尊重法治之觀念，本院認除前開緩刑宣告外，實有
    賦予一定負擔之必要，命其應向指定之政府機關、政府機構
    、行政法人、社區或其他符合公益目的之機構或團體，提供
    160小時之義務勞務，並接受法治教育6場次，使其記取教訓
    ，並培養正確之法治觀念，併依刑法第93條第1項第2款之規
    定，諭知其於緩刑期間付保護管束，俾能由觀護人予以適當
    督促，並發揮附條件緩刑制度之立意及避免短期自由刑執行
    所肇致之弊端，以期符合本件緩刑目的。被告如有違反上開
    負擔情節重大，足認原宣告之緩刑難收其預期效果，而有執
    行刑罰之必要者，得依刑法第75條之1第1項第4款之規定，
    撤銷其緩刑宣告，併此敘明。
據上論結，應依刑事訴訟法第369條第1項前段、第364條、第299
條第1項前段、第300條，刑法第221條第1項、第59條、第51條第
5款、第74條第1項第1款、第2項第5、8款、第93條第1項第1、2
款，判決如主文。
本案經檢察官蔣忠義提起公訴，檢察官林文亮提起上訴，檢察官
甲○○到庭執行職務。
中　　華　　民　　國　　111 　年　　3 　　月　　29　　日
            刑事第九庭   審判長法　官　紀  文  勝
                               法　官  姚  勳  昌
                               法　官  紀  佳  良 
以上正本證明與原本無異。
如不服本判決應於收受送達後20日內向本院提出上訴書狀，其未
敘述上訴理由者，並得於提起上訴後20日內向本院補提理由書狀
（均須按他造當事人之人數附繕本）「切勿逕送上級法院」。因
疫情而遲誤不變期間，得向法院聲請回復原狀。 

                               書記官  洪  鴻  權 
　　　　　　　　　　　　　　　 
中　　華　　民　　國　　111 　年　　3 　　月　　29　　日